臺灣彰化地方法院交通事件裁定　　　 100年度交聲字第1379號
原處分機關　 交通部公路總局臺中區監理所彰化監理站
異　議　人　 蔡承勳
即受處分人
上列異議人即受處分人因違反道路交通管理處罰條例案件，對於
交通部公路總局臺中區監理所彰化監理站100年10月21日彰監四
字第裁64-C00000000號處分不服，聲明異議，本院裁定如下：
    主  文
原處分撤銷。
蔡承勳不罰。
    理  由
一、原處分機關意旨略以：異議人即受處分人蔡承勳（下稱受處
    分人）於民國100年5月7日14時33分許，騎乘車牌號碼985-D
    UA號重型機車(下稱系爭車輛)，在新北市三重區中正陸橋處
    ，因「機器腳踏車，不在規定車道行駛」之違規，經新北市
    政府警察局交通警察大隊三重分隊員警掣開新北市警交大字
    第C00000000號舉發違反道路交通管理事件通知單，嗣於100
    年10月21日以彰監四字第裁64-C00000000號裁決書，依道路
    交通管理處罰條例第45條第13款裁處受處分人罰鍰新臺幣(
    下同)900元，並依同條例第63條第1項規定記違規點數1點，
    於法並無不符等語。
二、異議意旨略以：100年5月7日當日伊沒有在台北，不知為何
    會有這張罰單，這已是第2次，不知是否為證件被冒用，爰
    聲明異議等語。
三、按汽車駕駛人，爭道行駛有機器腳踏車，不在規定車道行駛
    者，處新臺幣600元以上1,800元以下罰鍰。又汽車駕駛人有
    第45條情形者，各記違規點數1點。道路交通管理處罰條例
    第45條第13款、第63條第1項第1款分別定有明文。而道路交
    通管理處罰條例所稱之汽車，依該條例第3條第8款規定，係
    包括機器腳踏車在內。又法院受理交通事件，準用刑事訴訟
    法之規定；犯罪事實應依證據認定之，無證據不得認定犯罪
    事實，道路交通管理處罰條例第89條前段、刑事訴訟法第
    154條第2項亦分別定有明文。再按認定犯罪事實所憑之證據
    ，雖不以直接證據為限，間接證據亦包括在內；然而無論直
    接或間接證據，其為訴訟上之證明，須於通常一般之人均不
    致有所懷疑，而得確信其為真實之程度者，始得據為有罪之
    認定，倘其證明尚未達到此一程度，而有合理之懷疑存在時
    ，即應為有利於被告之認定（最高法院30年上字第816號判
    例、76年台上字第4986號判例參照）。是前揭刑事訴訟法上
    之罪疑唯輕之原則，於法院審理交通聲明異議案件時，亦有
    所適用。
四、經查：
    受處分人以前詞置辯，否認有於上揭時、地為機器腳踏車，
    不在規定車道行駛之違規行為，並陳稱當時人係在公司上班
    ，雖當天為週休二日，仍工作至晚上8時10分才結束，有當
    日之工作證明，並附具出勤打卡表1張佐證。本院依職權函
    請本件系爭車輛車主董家宏住所地之警察機關對其製作證人
    筆錄，依該調查筆錄中可得知，系爭車輛為董家宏本人所有
    ，目前為車主自行使用，100年5月7日並未將系爭車輛借給
    他人使用，車主董家宏不認識本件駕駛人蔡承勳，亦未將系
    爭車輛借予其使用，此有嘉義縣中埔分局偵查隊所製作之調
    查筆錄在卷可參。再者，取締本件違規行為之員警即證人廖
    世宗於本院訊問時具結證稱：「因時間已久，不記得當時開
    立罰單時，受處分人有無提示證件，且對於在庭之受處分人
    亦無印象」（本院100年12月16日訊問筆錄參照）。從而，
    本件車主陳述舉發違規當天未將車輛借予他人使用，且舉發
    員警亦無法當庭指認受處分人即為其舉發時所見之違規駕駛
    人，是本件受處分人蔡承勳是否確為騎乘車牌號碼985-DUA
    號重型機車，而為上開100年5月7日該次交通違規行為之駕
    駛人，已非無疑。本件無法排除受處分人證件有遭他人偽造
    冒用之可能，受處分人是否確有前揭機器腳踏車不在規定車
    道行駛之違規行為，殊值懷疑。是原處分機關據以認定行為
    人違規之事實及證據，本院認為仍存有合理之懷疑，復以並
    無其他積極證據足以證明受處分人確於前揭時、地有違規之
    事實，是認本案證據尚有不足，自不能以推測或擬制之方法
    ，遽認受處分人即為本件違規行為之駕駛人。依前揭訴訟上
    之待證事實「罪疑唯輕」、「有疑唯利被告原則」之證據法
    則，就有疑問之部分，自應作對受處分人有利之認定，因認
    其所為上開辯解為屬可採。
五、綜上所述，本件依調查所得之證據，尚不足以證明受處分人
    於前揭時、地，確有駕駛車牌號碼985-DUA號重型機車，有
    「機器腳踏車，不在規定車道行駛」之違規行為，此外，復
    查無其他積極證據足以證明受處分人確為實際違規人，自應
    為有利於受處分人之認定，原處分機關不察，遽對受處分人
    為前開裁決，即難認為允當，應認本件異議為有理由，是以
    由本院撤銷原處分，改諭知受處分人不罰，以資適法。
六、至究係何人冒用受處分人之名義而簽名於本件違規通知單上
    ，應由原舉發機關再行查明，附此敘明。
七、據上論斷，應依道路交通管理處罰條例第87條、道路交通事
    件處理辦法第19條前段，裁定如主文。
中    華    民    國   100    年    12    月    22    日
                  交通法庭            法  官  紀佳良
以上正本證明與原本無異。
如不服本裁定，應於裁定送達後五日內向本院提出抗告狀(須附
繕本 )。
中    華    民    國   100    年    12    月    22    日
                                      書記官  林佑儒